最高法院刑事判決　　　　　　九十四年度台上字第六六二八號
　　上　訴　人　甲○○
　　　　　　　　　　　　號
　　　　　　　　乙○○
上列上訴人等因常業詐欺案件，不服台灣高等法院台中分院中華
民國九十四年九月八日第二審判決（九十四年度上訴字第五二五
號，起訴案號：台灣彰化地方法院檢察署九十三年度偵字第五八
七五號），提起上訴，本院判決如下：
    主  文
上訴駁回。
    理  由
按刑事訴訟法第三百七十七條規定，上訴於第三審法院，非以判
決違背法令為理由，不得為之。是提起第三審上訴，應以原判決
違背法令為理由，係屬法定要件。如果上訴理由狀並未依據卷內
訴訟資料，具體指摘原判決不適用何種法則或如何適用不當，或
所指摘原判決違法情事，顯與法律規定得為第三審上訴理由之違
法情形，不相適合時，均應認其上訴為違背法律上之程式，予以
駁回。本件原判決撤銷第一審不當之科刑判決，改判依連續犯及
牽連犯關係，從一重論處甲○○共同以犯意圖為自己不法之所有
，以詐術使人將本人之物交付罪為常業罪刑，及乙○○幫助以犯
意圖為自己不法之所有，以詐術使人將本人之物交付罪為常業罪
刑，已分別詳認定犯罪事實之依據及憑以認定之理由，從形式
上觀察，原判決並無違背法令情形。按事實之認定及證據之取捨
，乃屬事實審法院之職權。證人所為供述及合法調查所得證據，
何者為可採，事實審法院本得參酌其他相關證據為自由之判斷，
苟無違反經驗法則或論理法則，自難指為違法。原判決依憑甲○
○及乙○○之自白，證人翁正雄、王玲姿、王新富及張明宏於警
詢或偵審時之證述，如原判決理由二所列各項證據，及其他調查
證據取捨之結果，認定甲○○及乙○○確有本件犯行，經核其證
據之取捨及證明力之判斷於法均無不合。上訴意旨仍執陳詞，謂
依據甲○○及乙○○於一審偵審時之證詞，乙○○不認識張明宏
，其為甲○○收集系爭劃撥單時，亦不知用途為何，自不該當幫
助犯，張明宏於警詢時並供稱其以每張新台幣（下同）貳元總金
額共壹萬元之代價委請甲○○製作系爭劃撥單，甲○○並未詐得
學生家長所繳之任何費用，原判決未詳為調查、審酌，逕為不利
甲○○及乙○○之認定，洵有未洽等語，係就原審已詳為調查論
斷與說明之事項，再事爭執，殊非適法之第三審上訴理由。又刑
事訴訟法第三百七十九條第十款所謂應於審判期日調查之證據，
必須該證據確與待證事實有重要關係，就其案情委有調查之必要
者而言。本件事證已臻明確，原審就乙○○幫忙收集系爭劃撥單
時，是否知悉用途一節，不再為無益之調查，不得指為調查未盡
。再刑事訴訟法第三百十條第二款規定，有罪之判決書，對於被
告有利之證據不採納者，固應說明其理由。惟其所謂對於被告有
利之證據，係指該證據客觀上對論罪科刑有所影響，且對被告有
利，具有證據評價之必要性者而言。倘該證據客觀上對論罪科刑
並無影響，既無為證據評價之必要，縱未在判決理由內加以說明
，亦僅係行文簡略而已。原判決既採信不利乙○○之證詞，資為
論罪基礎，自係摒棄不採其有利部分，原判決未詳加說明其取捨
之心證理由，雖稍嫌闕漏，但尚不足生影響於判決主旨。至刑法
上規定之常業犯，只須有賴某種犯罪為業之意思，而有事實之表
現為已足，不以藉該犯罪為唯一生活依靠者為必要，縱令尚有其
他職業或兼營其他事業，或因該犯罪所得甚微，亦無礙成立常業
犯。甲○○謂其案發當時有正當工作，且僅替張明宏製作一次劃
撥單，非恃以維生等語，但製作劃撥單，旨在行詐，依上說明，
仍無以解免刑責。另量刑之輕重，係屬事實審法院得依職權自由
裁量之事項，苟已斟酌刑法第五十七條各款所列情狀，而未逾越
法定刑度，不得遽指為違法。又判決理由是否完備，應就判決之
整體觀察為綜合考量，不可擷取其中片段，遽予評斷。原判決就
甲○○及乙○○之犯罪情節，已在事實欄明白認定，及於理由欄
詳加論斷，最後明審酌其等之犯罪動機、手段、目的、智識程
度、犯後態度、犯罪所生危害及斟酌檢察官求刑等一切情狀，並
分別依證人保護法第十四條第一項及刑法第三十條第二項規定減
輕其刑後，在法定刑範圍內，各量處有期徒刑陸月及柒月，已屬
從輕，核無濫用量刑權限及理由不備之違法。上訴意旨執此爭執
，仍非適法之第三審上訴理由。末查，原判決事實欄既認定張明
宏有印製具公文書性質之系爭不實通知單並加以行使之犯行，理
由欄亦援引刑法第二百十六條第二百十一條論處行使偽造公文書
罪刑，理由欄五載為偽造私文書，經綜觀全卷意旨，核係筆誤，
應予更正。此外，上訴人等徒憑己意，對原審採證認事量刑職權
之適法行使及原審判決理由已詳為論斷之事項，任意爭辯，核與
法定上訴第三審之形式要件不符，其等上訴違背法律上程式，均
應予駁回。
據上論結，應依刑事訴訟法第三百九十五條前段，判決如主文。
中　　華　　民　　國　九十四　年　 十一 　月　二十四　日
                      最高法院刑事第四庭
                          審判長法官  謝　家　鶴
                                法官  洪　文　章
                                法官  花　滿　堂
                                法官  陳　世　淙
                                法官  洪　佳　濱
      本件正本證明與原本無異
                                      書  記  官
中　　華　　民　　國　九十四　年　 十二 　月　 十三 　日
                                                      Ｑ
